【裁判字號】    98,自緝,488
【裁判日期】    981209
【裁判案由】    侵占
【裁判全文】
臺灣臺中地方法院刑事判決             98年度自緝字第488號
自  訴  人  宏原興業股份有限公司
代  表  人  甲○○
自  訴  人  乙○○
被      告  丙○○
選任辯護人  周啟同  律師
上列被告因偽造有價證券等案件，經自訴人提起自訴，及就同一
事實移送併案審理（臺灣臺中地方法院檢察署七十三年度偵字第
五七二七、五八五八號），本院判決如下：
    主    文
本件免訴。
    理    由
一、本件自訴及移送併辦意旨略以：（一）被告丙○○係自訴人
    宏原興業股份有限公司（以下簡稱宏原公司）之會計，同案
    被告王龍順（已於民國九十八年九月二十九日經本院以九十
    八年度自緝字第三八０號案件為免訴之判決，並經確定在案
    ）則為執行業務之董事，其二人利用保管公司及董事長印章
    之便，竟共同基於意圖為自己不法之所有之犯意聯絡，於七
    十三年六月下旬擅自簽發公司支票，於盜蓋公司及董事長印
    章後，盜領公司存於銀行之存款，計有：第一商業銀行豐原
    分行支票四張【票號分別為0000000號、00000
    00號、0000000號、0000000號，面額各為
    新臺幣（下同）五十萬元、五十萬元、五十萬元、一百四十
    一萬元】、華南商業銀行豐原分行支票四紙【票號分別為八
    三九九八七號、五三七六二二號、五三七六四九號、五三七
    六四三號，面額各為四十五萬元、五十萬元、五十萬元、二
    十五萬元】，共計四百六十一萬元，致使公司突遭週轉不靈
    支票退票。（二）被告與同案被告王龍順又擅寫收條一紙盜
    蓋公司及董事長印章後交由被告之妹婿李國昌向仁棠公司領
    取貨款三十八萬元未進公司帳，侵占入己。（三）被告向第
    一商業銀行豐原分行借款六十萬元，竟盜蓋董事長及董事乙
    ○○之印章為連帶保證人後向該行借款花用，迄未償還。（
    四）被告與同案被告王龍順簽發公司第一商業銀行豐原分行
    七十三年六月三十日、票號0000000號、面額四十萬
    元，華南商業銀行豐原分行七十三年七月十七日、票號00
    00000號、面額四十萬元，及同銀行七十三年七月十七
    日、票號0000000號、面額四十萬元之支票三紙，盜
    蓋自訴人乙○○存於公司之印章，在支票上背書後向外調現
    ，因支票到期退票，經持票人通知自訴人乙○○始悉其犯行
    ，因認被告涉有刑法第二百零一條第一項之偽造有價證券罪
    （此部分自訴事實已載明，惟自訴狀論罪部分漏引所涉法條
    ）、第三百三十六條第二項之業務侵占罪、第二百十六條、
    第二百十條之行使偽造私文書罪及第二百十七條第二項之盜
    用印章罪等罪嫌。
二、按時效已完成者，應諭知免訴之判決，並得不經言詞辯為之
    ，刑事訴訟法第三百零二條第二款、第三百零七條分別定有
    明文，且上開規定為自訴程序所準用，亦為刑事訴訟法第三
    百四十三條所明定。復查被告行為後，於九十四年二月二日
    修正公布之刑法，已自九十五年七月一日起生效施行，而追
    訴時效期間之長、短，關係行為人是否受到刑事追訴或處罰
    ，追訴權時效完成者，應諭知免訴之判決，而免訴判決為實
    體判決，因此關於追訴權時效期間之修正，應屬實體刑罰法
    律變更，而有現行刑法第二條第一項規定之適用【最高法院
    二十四年七月民刑庭總會決議（二）之決議意旨、最高法院
    九十五年度第八次刑事庭會議決議內容參照】；再修正前刑
    法第八十條規定：「（第一項）追訴權，因左列期間內不行
    使而消滅：一、死刑、無期徒刑或十年以上有期徒刑者，二
    十年。二、三年以上、十年未滿有期徒刑者，十年。三、一
    年以上、三年未滿有期徒刑者，五年。四、一年未滿有期徒
    刑者，三年。五、拘役或罰金者，一年。（第二項）前項期
    間，自犯罪成立之日起算。但犯罪行為有連續或繼續之狀態
    者，自行為終了之日起算。」、修正前刑法第八十三條規定
    ：「（第一項）追訴權之時效，如依法律之規定，偵查、起
    訴或審判之程序不能開始或繼續時，停止其進行。（第二項
    ）前項時效停止，自停止原因消滅之日起，與停止前已經過
    之期間，一併計算。（第三項）停止原因繼續存在之期間，
    如達於第八十條第一項各款所定期間四分之一者，其停止原
    因視為消滅。」，與修正後刑法第八十條：「（第一項）追
    訴權，因下列期間內未起訴而消滅：一、犯最重本刑為死刑
    、無期徒刑或十年以上有期徒刑之罪者，三十年。二、犯最
    重本刑為三年以上十年未滿有期徒刑之罪者，二十年。三、
    犯最重本刑為一年以上三年未滿有期徒刑之罪者，十年。四
    、犯最重本刑為一年未滿有期徒刑、拘役或罰金之罪者，五
    年。（第二項）前項期間自犯罪成立之日起算。但犯罪行為
    有繼續之狀態者，自行為終了之日起算。」及修正後刑法第
    八十三條：「（第一項）追訴權之時效，因起訴而停止進行
    。依法應停止偵查或因犯罪行為人逃匿而通緝者，亦同。（
    第二項）前項時效之停止進行，有下列情形之一者，其停止
    原因視為消滅：一、諭知公訴不受理判決確定，或因程序上
    理由終結自訴確定者。二、審判程序依法律之規定或因被告
    逃匿而通緝，不能開始或繼續，而其期間已達第八十條第一
    項各款所定期間四分之一者。三、依第一項後段規定停止偵
    查或通緝，而其期間已達第八十條第一項各款所定期間四分
    之一者。（第三項）前二項之時效，自停止原因消滅之日起
    ，與停止前已經過之期間，一併計算。」之規定不同，依現
    行刑法第二條第一項：「行為後法律有變更者，適用行為時
    之法律。但行為後之法律有利於行為人者，適用最有利於行
    為人之法律。」之從舊從輕規定而為比較之結果，因修正後
    之上開刑法規定對於被告均並非有利，故仍應適用被告行為
    時（即修正前）相關規定，計算本案之追訴權時效。
三、查本件被告被訴刑法第二百零一條第一項之偽造有價證券罪
    、第三百三十六條第二項之業務侵占罪、第二百十六條、第
    二百十條之行使偽造私文書罪及第二百十七條第二項之盜用
    印章罪等罪嫌，因被告逃匿，經本院通緝，致審判之程序不
    能繼續，依修正前刑法第八十條、第八十三條之規定，並參
    照大法官會議六十三年釋字第一三八號、五十七年釋字第一
    二三號解釋及最高法院八十二年九月二十一日第十次刑事庭
    會議紀錄之意旨，已實施偵查及經提起訴訟，且在審判進行
    中，均不生時效進行之問題。復查本案被告被訴之刑法第二
    百零一條第一項之偽造有價證券罪、第三百三十六條第二項
    之業務侵占罪、第二百十六條、第二百十條之行使偽造私文
    書罪及第二百十七條第二項之盜用印章罪等罪嫌，以刑法第
    二百零一條第一項偽造有價證券之法定本刑為最重【其法定
    刑為「三年以上十年以下有期徒刑，得併科三千元以下罰金
    （上開罰金刑依於九十五年六月十四日增訂公布之刑法施行
    法第一條之一第一項、第二項前段之規定，其貨幣單位為新
    臺幣，並就其所定數額提高為三十倍）】，依刑法第二百零
    一條第一項之法定最重本刑有期徒刑十年，依修正前刑法第
    八十條第一項第二款之規定其追訴權時效為二十年，自被告
    可能之最後犯罪時間即七十三年六月三十日【自訴狀未載明
    被告涉有前揭罪嫌之確切最後犯罪時間，惟參以臺灣臺中地
    方法院檢察署檢察官就同一事實移送併辦之七十三年偵字第
    五七二七號卷內之七十三年七月九日刑事告訴狀內，載有「
    被告等並於本年（指七十三年）六月三十日相偕潛逃」一語
    ，足認被告可能之最後犯罪時間應為七十三年六月三十日】
    起算，加計追訴權時效二十年、時效停止期間五年及自訴人
    提起自訴至本院第一次發布通緝前一日之期間一月又十二日
    【即自七十三年七月二十六日自訴人向本院提出自訴狀至同
    年九月七日本院發布通緝之前一日即同年月六日（以上有本
    院七十三年度自字第四一八號卷內之自訴狀上之本院收文章
    一枚及被告通緝書一份在卷可憑）】，並加計被告到案經本
    院緝獲之日起至本院第二次發布通緝前一日之期間共計三月
    又十一日【即自八十二年二月八日被告到案緝獲日起至同年
    五月十九日本院第二次發布通緝之前一日即同年月十八日（
    以上有本院八十二年度自緝字第三九０號卷內報到單及被告
    通緝書一份在卷可稽）】，被告本件所涉偽造有價證券罪嫌
    之追訴權時效，至遲已於九十八年十一月二十二日完成。是
    被告所涉上揭法定本刑最重之偽造有價證券罪嫌之追訴權時
    效既已完成，被告其餘被訴所涉法定刑較輕之刑法第三百三
    十六條第二項之業務侵占罪、第二百十六條、第二百十條之
    行使偽造私文書罪及第二百十七條第二項之盜用印章罪等罪
    嫌之追訴權時效，依法自亦早已完成，依照前開說明，爰不
    經言詞辯論，就本案逕為諭知免訴之判決。
四、至臺灣臺中地方法院檢察署檢察官就該署七十三年度偵字第
    五七二七、五八五八號之與上開自訴意旨同一事實之部分，
    ，依移送本院併辦當時生效施行之於八十九年二月九日修正
    前（即五十六年一月二十八日修正公布）之刑事訴訟法第三
    百二十三條第二項前段「在偵查終結前檢察官知有自訴者，
    應即停止偵查，將案件移送法院」之規定，就上開尚未偵查
    終結之偵查案件移送本院併為審理，程序上係屬合法，且因
    前開移送併辦部分與自訴意旨係屬同一事實，本院自應併予
    處理，附此敘明。
據上論斷，應依刑事訴訟法第三百四十三條、第三百零二條第二
款、第三百零七條，判決如主文。
中    華    民    國    98    年    12    月    9     日
                  刑事第十一庭  審判長法  官  李雅俐
                                      法  官  羅智文
                                      法  官  蔡美華
以上正本證明與原本無異。
如不服本判決應於收受判決後10日內向本院提出上訴書狀，並應
敘述具體理由；其未敘述上訴理由者，應於上訴期間屆滿後20日
內向本院補提理由書（均須按他造當事人之人數附繕本）「切勿
逕送上級法院」。
                                      書記官  莊金屏
中    華    民    國    98    年    12    月    9     日


司法院資訊處製作；財團法人民間司法改革基金會備份。
